【裁判字號】    98,上易,155
【裁判日期】    981211
【裁判案由】    竊盜
【裁判全文】
臺灣高等法院花蓮分院刑事判決         98年度上易字第155號
上  訴  人
即  被  告  甲○○
            乙○○
上列上訴人因竊盜案件，不服臺灣臺東地方法院中華民國98年8
月31日98年度審易字第6號第一審判決（起訴案號：臺灣臺東地
方法院檢察署97年度偵字第380號），提起上訴，本院判決如下
：
    主  文
上訴駁回。
    事實及理由
一、本案經本院審理結果，認第一審以上訴人即被告（下稱被告
    ）甲○○、乙○○均犯刑法第320條第1項之竊盜罪，分別判
    處有期徒刑1年2月及 1年，認事用法並無不當，量刑亦稱妥
    適，應予維持，並引用如附件第一審判決書記載之事實、證
    據及理由。
二、被告上訴意旨略以：
（一）被告甲○○以其已取得被害人鄭俊龍諒解，並與被害人達
      成和解，有和解書附卷可參，請求考量伊坦承犯行並已和
      解之犯後態度等為由，減輕其刑。
（二）被告乙○○則以：
  １、案發時，伊係從事販賣成衣工作，同案被告甲○○則從事
      有關挖土機之行業。因同案被告甲○○向伊表示在臺東火
      車站附近有整地工作，其所有之挖土機則在泰源山上，須
      請人以拖板車運到工地，故請伊先代墊運費，待整完地領
      到工資後再償還，伊以同案被告甲○○係從事有關挖土機
      行業，未懷疑係要偷挖土機，且係由同案被告甲○○以其
      手機，撥打電話給板車司機，板車司機則依來電號碼，與
      伊連絡，伊因認既要幫忙代墊運費，故幫忙聯絡板車司機
      亦無妨，乃於板車司機依同案被告甲○○指示，到達預定
      載運之地點未看到挖土機時，代為聯絡同案被告甲○○後
      方確認地點，並由同案被告甲○○與其友人沈暐智前往會
      合。待板車司機將挖土機運到臺東火車站附近工地，乃將
      運費新台幣（以下同）7,000 元交給板車司機後就離開，
      其後同案被告甲○○自行駕駛他人板車，將挖土機運到利
      吉山區等情，伊並不知悉，並無共同竊盜之意。
  ２、若伊有意竊物，何須使用自己手機與板車司機聯絡，又何
      須駕駛自己之汽車到臺東火車站附近，以致暴露自己行蹤
      。且可請板車司機將挖土機直接運到利吉山區即可，何須
      分二段運送。而同案被告甲○○則以二段式載運挖土機，
      可見其以詐騙方法，誘使不知情之被告及其他人幫忙其竊
      物。伊係從事成衣買賣，對挖土機完全不熟悉，既不知如
      何偷，亦不知如何銷贓，而同案被告甲○○係從事挖土機
      工作，對於何處有挖土機可偷，及如何銷贓，自然知之甚
      詳，故同案被告甲○○辯稱挖土機係伊所有，向伊購買云
      云，係推拖之詞，不可採信。
  ３、況原審並未調查同案被告甲○○究係何時、何處看到挖土
      機，當時還有何人，又如何認定挖土機價值等等，故犯罪
      事實不明確。又同案被告甲○○並未坦承竊車，原審竟認
      其自白等等，理由顯有矛盾。且原審未給與被告對質機會
      ，僅開庭一次即宣判，未免草率。被告係在不知情下，幫
      忙與板車司機聯絡，亦係被害人，並非竊盜共犯，故求為
      無罪之判決等語。
三、經查：
（一）原審就被告甲○○之犯行，業已考量被害人鄭俊龍於審理
      中陳稱欲原諒被告之陳述及其犯後態度而量刑，被告甲○
      ○既未坦承共同竊盜犯行，犯後態度並不佳，再參以被告
      甲○○有多次犯罪前科，前亦有竊取挖土機之犯行，其因
      該竊盜案經執行出獄 1年餘即再犯本件竊盜犯行，有臺灣
      高等法院被告前案紀錄表附卷可參，而所竊取之物品挖土
      機係他人維生所用之工具，僅為一己私利竊取他人維生所
      用器具，其惡性顯然重大，本院審酌公共利益及社會秩序
      之維護，認不宜輕縱此等犯行，故被告甲○○縱事後業經
      被害人原諒，仍有科刑處罰之必要。本院認原審就被告甲
      ○○所量處之刑度尚稱妥適，並無過重之譏，故被告甲○
      ○之上訴並無理由。
（二）就被告乙○○上訴部分：
  １、證人鄭俊龍於警詢及原審均已明確證稱系爭挖土機失竊地
      點及價值，故被告乙○○指稱此部分認定事實未明確云云
      ，顯不可採。
  ２、且除證人鄭俊龍證稱系爭挖土機係其所有，並失竊之事實
      外，證人沈暐智於警詢、偵查中已明確指證其於不知情之
      情形下，與被告 2人共同至如原審判決犯罪事實欄所載地
      點竊取系爭挖土機，並由被告乙○○連絡板車司機載運系
      爭竊得之挖土機至臺東火車站，再由同案被告甲○○擅自
      駕駛沈韋村所有拖車載至利吉山上等候被告乙○○等情，
      足以證明被告乙○○確係共同竊取系爭挖土機之人。
  ３、再參以證人柳碧裕於警詢中亦明確指認係與被告乙○○於
      電話中就以 7千元僱用拖板車司機邱永樂至臺東火車站載
      運系爭挖土機，且警方取得監視錄影帶中其後載運系爭挖
      土機離開臺東火車站所用之拖板車為沈韋村所有等語。證
      人柳碧裕於警詢、偵查及原審均證稱，被告乙○○確係伊
      依老板柳碧裕指示，而與其連絡，並依其指示載運系爭挖
      土機至臺東火車站，且交付多於約定1千元，共8千元運費
      之人等語，此均足以證明被告乙○○係自行與僱用之拖板
      車行連絡之事實，且警員係依上開證人柳碧裕之證詞，循
      線向沈韋村查訪後，方知係其甥即被告甲○○擅自使用其
      所有之拖板車載運系爭挖土機，再經由通聯紀錄方查悉係
      被告乙○○與證人柳碧裕及邱永樂連絡，而查獲本案等事
      實，有卷附上開證人之證述及通聯紀錄、錄影帶翻拍相片
      等附卷為證，此均足以認定被告乙○○與甲○○ 2人共同
      竊盜犯行。且本件並非係因被告乙○○駕駛之車輛係其所
      有而經查獲，亦與被告原究係從事何業並無關係，本件亦
      未因被告甲○○之供述認定被告乙○○共同竊盜，故被告
      乙○○上訴所持辯解，並不可採。
  ４、且被告乙○○原並不可能知悉證人柳碧裕得因系爭地點之
      監視器而足以辨識沈韋村之拖板車，再經由拖板車查悉被
      告甲○○及伊使用之電話等事實，故其辯稱若有竊盜犯行
      如何可能用其電話及車輛云云，顯均不可採信。蓋被告既
      不知警方會依循電話及監視器查得拖板車，並非其所有車
      輛，又豈可能事先防範？故其所辯顯係事後卸責之詞，不
      足採信。
  ５、被告乙○○確係共同參與上開竊盜犯行，並與被告甲○○
      共同至竊車現場及討論贓物買賣等情，此亦據證人沈暐智
      證述明確，其於原審對上開證人證詞既均未予爭執，於本
      院亦未要求與證人對質，且對其證詞亦明確表示無意見，
      則其辯稱係於不知情之情形下連絡板車司機，未共同竊盜
      云云，顯難認為所辯可採。
  ６、況參以被告乙○○給付板車司機之款項為8千元非7千元，
      業據其於警訊及偵查中供述在卷，亦與證人邱永樂之證述
      相符，故其稱付款為 7千元云云，顯係不實。又若被告乙
      ○○僅代被告甲○○墊款，豈可能於被告甲○○與板車司
      機談妥之7千元後，自行支付8千元予板車司機？顯然該價
      格既係由其自行決定，挖土機之載運當係基於其意思所為
      ，此亦核與證人沈暐智證稱被告 2人共同竊物，並由被告
      甲○○連絡被告乙○○僱用司機載運等語相符，故被告辯
      稱其未參與及不知如何販賣等等，顯均不足採信。
  ７、至被告甲○○於原審辯稱並未竊取系爭挖土機，惟就如何
      取得挖土機之過程供述甚詳，而其供稱推由被告乙○○負
      責連絡等供述，係其自白，故原審雖於判決書之記載方式
      引起被告乙○○之誤認，惟就事實之認定並無違誤，被告
      乙○○以此為由提起上訴，尚無理由。
  ８、綜上所述，被告乙○○共同竊盜犯罪事證明確，其上訴仍
      空言否認犯行，並無理由，應予駁回。
四、被告甲○○經合法傳喚，無正當理由不到庭，爰不待其陳述
    逕行判決。
據上論結，應依刑事訴訟法第373條、第368條、第371條，判決
如主文。
本案經檢察官朱秋菊到庭執行職務。
中    華    民    國    98    年    12    月    11    日
                    刑事庭審判長法  官  何 方 興
                                法  官  林 德 盛
                                法  官  王 紋 瑩
以上正本證明與原本無異。
本件不得上訴。
中    華    民    國    98    年    12    月    11    日
                                書記官  李 芸 宜
（附件）
臺灣臺東地方法院刑事判決              98年度審易字第6號
公  訴  人  臺灣臺東地方法院檢察署檢察官
被      告  甲○○  男  27歲（民國○○年○月○○日生）
                    身分證統一編號：Ｚ000000000號
                    住臺東縣臺東市○○路○段81巷380之1號
            乙○○  男  43歲（民國○○年○月○○日生）
                    身分證統一編號：Ｚ000000000號
                    住臺東縣臺東市○○路210巷40號
上列被告等因竊盜案件，經檢察官提起公訴（97年度偵字第380
號、97年度偵緝字第184號），本院判決如下：
    主  文
甲○○共同竊盜，累犯，處有期徒刑壹年貳月。
乙○○共同竊盜，處有期徒刑壹年。
    犯罪事實
一、甲○○曾犯竊盜罪，經本院判處有期徒刑10月確定，於民國
    95年10月30日執行完畢，詎仍不知悔改，甲○○（當時持用
    0000000000號行動電話）、乙○○（當時持用0000000000號
    行動電話）得知臺東縣成功鎮臺23線42公里處停有健銓營造
    有限公司（以下簡稱健銓公司）所有之KOMATSU牌PC200─5
    型怪手1輛（價值約【下同】1百萬元），竟基於共同意圖為
    自己不法所有之犯意聯絡，先於96年12月30日上午以行動電
    話聯絡後，以7千元代價僱請不知情之拖板車司機邱永樂（
    持用0000000000號行動電話），於同日下午5時20分許至臺
    東縣成功鎮臺23線42公里處，以拖板車載運上開怪手，以此
    方式竊得上開怪手載運至臺東縣臺東市臺東火車站附近後，
    再由甲○○駕駛沈韋村所有之拖板車將上開竊得之怪手載運
    至臺東市利吉山區之東45號山區○○道路藏放。嗣為臺東縣
    警察局成功分局員警循線查獲，扣上開竊得之怪手1輛。
二、案經臺東縣警察局成功分局報告臺灣臺東地方法院檢察署檢
    察官偵查起訴。
    理  由
壹、程序事項：
    本件檢察官認被告甲○○、乙○○均涉犯刑法第320條第1項
    之竊盜罪嫌而提起公訴，係屬刑事訴訟法第376條第2款所定
    之罪，依同法第284條之1規定，第一審得由法官一人獨任審
    判，合先敘明。
貳、實體事項：
一、訊據被告甲○○坦承0000000000號行動電話門號係伊太太所
    有，是伊在使用，被告乙○○亦坦承0000000000號行動電話
    曾撥打至0000000000號拖車司之行動電話，係甲○○借用撥
    打，惟被告甲○○、乙○○均矢口否認有竊取上開怪手情事
    ，其中被告甲○○辯稱：96年12月30日人在汐止工作云云；
    後又辯稱：我沒有去竊取怪手，我是向乙○○買的。我有看
    到車子，但是是晚上沒有辦法看清楚，所以沒有議價，只有
    說依一般行情來估價，大約2、30萬元。車子是PC200型。我
    叔叔說依一般行情來議價，我叔叔打電話給我說他那邊有怪
    手，問我這邊有無通路可以銷售，後來因為是晚上，看不清
    楚車子，所以沒有議價。我要先看到東西，才可以向人報價
    。當時我沒有打算報價給誰。通常客戶都是向台北的朋友詢
    問是否需要怪手的零件，之後才會去訂購怪手，所以我訂怪
    手是要拆零件。因為怪手無法整台銷贓，所以我買怪手只是
    要處理零件而已。所以我知道我叔叔這台怪手是贓物，我認
    為我並沒有竊盜，只是故買贓物罪而已云云。而被告乙○○
    則辯稱：當日係伊姪子即被告甲○○向伊借行動電話撥打給
    拖車司機，伊僅幫忙聯絡云云。
二、惟查：上開怪手遭竊情形及該怪手車身上有「健銓」及電話
    號碼、型號：KOMATSU PC-200-5等字樣上，業據證人即被害
    人鄭俊龍先後於警詢及本院審理證述明確，而被告甲○○、
    乙○○如何聯絡僱用不知情之板車司機邱永樂竊取上開怪手
    等情，亦據證人即板車司機邱永樂於警詢、偵查及本院審理
    中；證人即板車司機邱永樂之老闆柳碧裕於警詢；及證人即
    現場目擊者沈暐智於警詢及偵查中分別證述明確，復有贓物
    領據1張、刑案現場4張、指認照片資料1張、通聯紀錄及分
    析資料等附卷可考，被告甲○○、乙○○2人竊盜犯行堪予
    認定。
三、被告甲○○、乙○○2人辯解不可採之理由：
(一)、依據被告甲○○、乙○○2人之通聯記錄（見核退字第43號
    卷第14至15頁、核退字第19號卷第54至88頁）顯示，案發當
    時被告甲○○當時在台東縣台東市，並非在台北縣汐止市。
(二)、被告甲○○於98年8月17日審理程序中不利於己之供述（自
    白上開竊盜犯行），依據上開證據顯示，其自白與事實相符
    。
(三)、依據證人沈暐智所述，被告甲○○、乙○○2人本件竊盜犯
    行確有犯意聯絡及行為分擔。
(四)、綜上各節相互佐證，被告甲○○審理中之自白核與事實相符
    ，應堪採信，被告2人上開辯解，核屬事後卸責之詞，不足
    憑信，本件事證明確，被告2人竊盜犯行均堪以認定，應依
    法論科。
四、核被告甲○○、乙○○2人所為，均係犯刑法第320條第1項
    之竊盜罪。被告2人間就上開犯行具有犯意聯絡及行為分擔
    ，均為共同正犯。被告甲○○、乙○○2人利用不知情之板
    車司機邱永樂竊取上開怪手，為間接正犯。查被告甲○○有
    如犯罪事實欄所載論罪科刑執行情形，有卷附臺灣高等法院
    被告前案紀錄表1份可按，其受有期徒刑執行完畢後5年以內
    再故意犯本案法定刑為有期徒刑之罪，為累犯，應依刑法第
    47條第1項規定加重其刑。爰審酌被告甲○○前已有竊盜前
    案，仍不思悔悟，2人見有利可圖即起貪念，而竊取他人財
    物，然被告甲○○犯後均能坦承犯行，態度尚佳及其等2人
    犯罪之動機、目的、手段、被害人所受損害及其智識程度、
    家庭狀況等一切情狀，分別量處如主文所示之刑。
五、應適用之法條：
    依刑事訴訟法第284條之1、第299條第1項前段，刑法第28條
    、第320條第1項、第47條第1項，刑法施行法第1條之1第1項
    、第2項前段，判決如主文。
本案經檢察官王全中到庭執行職務。
中    華    民    國    98    年    8     月    31    日
                  刑事第二庭    法  官  李水源
以上正本證明與原本無異。
如不服本判決應於收受送達後10日內向本院提出上訴書狀，並應
敘述具體理由；其未敘述上訴理由者，應於上訴期間屆滿後20日
內向本院補提理由書（均須按他造當事人之人數附繕本）。「切
勿逕送上級法院」。告訴人或被害人對於本判決如有不服，請書
具不服之理由狀，請求檢察官上訴者，其上訴期間之計算係以檢
察官收受判決正本之日期為準。
                                書記官  潘正苓
中    華    民    國    98    年    8     月    31    日
附錄論罪科刑法條:
中華民國刑法第320條
（普通竊盜罪、竊佔罪）
意圖為自己或第三人不法之所有，而竊取他人之動產者，為竊盜
罪，處5年以下有期徒刑、拘役或5百元以下罰金。
意圖為自己或第三人不法之利益，而竊佔他人之不動產者，依前
項之規定處斷。
前二項之未遂犯罰之。


司法院資訊處製作；財團法人民間司法改革基金會備份。
